臺灣臺中地方法院民事判決　96年度婚字第762號
原　　　告　甲○○
被　　　告　乙○○
上列當事人間請求離婚事件，本院於民國九十六年八月三十日言
詞辯論終結，判決如下：
    主    　文
准原告與被告離婚。
訴訟費用由被告負擔。
    事實及理由
一、關於訴訟上自認及不爭執事實之效力之規定，在撤銷婚姻、
    離婚或夫妻同居之訴訟，於撤銷婚姻、離婚或拒絕同居之原
    因事實，不適用之。民事訴訟法第五百七十四條第二項前段
    分別定有明文。是被告就本件訴訟上自認或不爭執事實，不
    生訴訟上效力，自不得本於其認諾及訴訟上自認或不爭執事
    實，為其敗訴之判決。
二、原告主張：兩造於民國八十六年六月七日結婚，因故於八十
    七年十一月十三日協議離婚，並於同年十一月二十五日辦妥
    離婚登記。嗣被告於八十八年九月間起訴確認兩造婚姻關係
    存在，經臺灣高等法院臺中分院以八十九年家上字第十五號
    判決認定兩造之協議離婚未具備法定要件而屬無效，復經最
    高法院以八十九年台上字第一五０三號判決駁回上訴而告確
    定，兩造婚姻迄今仍存續中。詎被告前曾於七十七年五月十
    六日與其前配偶即訴外人陳順德離婚，惟對陳順德積怨甚深
    ，竟於八十八年七月間某日與訴外人陳瑩明、羅銘功共同謀
    議偽造陳順德之署押，以其名義訂立保險契約後，誘騙陳順
    德至大陸地區旅遊，並買兇伺機殺害，意圖詐領保險理賠金
    平分之，嗣陳順德終於八十九年四月二十四日遭人殺害。被
    告前揭殺人犯罪事實經臺灣高等法院臺中分院九十二年度上
    重更（一）字第五號判處被告殺人罪成立，處以無期徒刑，
    復經最高法院於九十二年九月十八日以九十二年度台上字第
    五一八六號判決駁回上訴，全案業經確定。而原告於日前始
    悉上情，則被告殺害前夫之行為，震警社會，造成原告精神
    上之痛苦，另被告亦以同樣手法偽造原告署押投保巨額意外
    險，令原告擔心是否同遭被告相等對待，是被告之行為，已
    足以破壞兩造婚姻共同生活，再者，兩造固經確認婚姻關係
    存在，然早自八十七年十一月分居迄今，彼此僅具夫妻之名
    ，而無夫妻之實，雙方之婚姻關係實已生重大破綻而難以繼
    續維持，爰依民法第一千零五十二條第一項第十款及第二項
    規定訴請離婚等語。並聲明：如主文所示。
三、被告則以：被告確因觸犯殺人罪責經法院判處無期徒刑，遭
    收押時，並不知原告是否知悉，惟原告均有與被告之妹聯繫
    ，所以原告應知悉被告刑事判決確定時間，從而原告前揭請
    求應無理由，不應准予等語，並聲明：原告之訴駁回。
四、得心證之理由
    本件應予審酌者為兩造之婚姻關係是否已生破綻而無回復之
    希望？又何人之過失責任較重？
（一）原告主張兩造婚姻關係現仍存續中及被告因觸犯殺人罪責
      經臺灣高等法院臺中分院九十二年度上重更（一）字第五
      號判處被告殺人罪成立，處以無期徒刑，復經最高法院於
      九十二年九月十八日以九十二年度台上字第五一八六號判
      決駁回上訴，全案業經確定等情，業據提出離婚協議書、
      刑事告訴暨聲請調查證據狀（以上均影本）、戶籍謄本、
      臺灣高等法院臺中分院八十九年度家上字第十五號民事判
      決、同院九十二年度上重更（一）字第五號刑事判決、最
      高法院八十九年度台上字第一五０五號民事判決、同院九
      十二年度台上字第五一八六號刑事判決各乙份為證。並經
      本院依職權查詢被告前案及在監在押紀錄，亦有臺灣高等
      法院被告前案紀錄表及在監在押紀錄表各乙份在卷足稽，
      經核屬實，復為被告所不爭執，原告之主張，自堪信為真
      實。
（二）按民法第一千零五十二條第二項規定：有前項以外之重大
      事由，難以維持婚姻者，夫妻之一方得請求離婚，但其事
      由應由夫妻之一方負責者，僅他方得請求離婚。其立法旨
      趣，在符合現代多元化社會之需要，使裁判婚姻之事由較
      富彈性，當婚姻破裂時，夫妻已無共同生活之實質時，即
      得請求離婚。又婚姻如有難以維持之重大事由，於夫妻雙
      方均須負責時，應比較雙方之有責程度，僅責任較輕之一
      方，得向責任較重之他方請求離婚，如雙方之有責程度相
      同，則雙方均得請求離婚，以符公平（最高法院九十年度
      臺上字第一六三九號判決意旨參照）。本件被告觸犯殺人
      罪責，經法院判決確定，現入監服刑，已如前述，依兩造
      之身分、地位、教育程度等主觀情事，及被告犯罪動機、
      目的、手段、生活、品德，社會上一般觀念而為觀察，被
      告有此種犯罪行為，依社會常情及道德觀念，自為人所共
      棄，恥與相近。而被告前開犯行，如為鄰里親友知悉，原
      告即不免遭嘲諷、疏離或投以異樣眼光，原告非惟深感顏
      面無光，其心理上所受傷害、痛苦更自不待言，是被告之
      行為已嚴重破壞夫妻間之共同生活，情事自屬重大且其影
      響仍在繼續中。任何人處於原告相同地位時，均難期待繼
      續維持婚姻之意欲；再者，被告入獄服刑期間為無期徒刑
      ，在監期間，被告自無法照顧家庭，兩造相聚遙遙無期，
      足認兩造婚姻已難有正常夫妻生活。上開情事，對於兩造
      間家庭生活之美滿幸福有妨礙之情形，自得認其與所謂難
      以維持婚姻之重大事由相當。又本件兩造難以維持婚姻之
      重大事由，乃被告觸犯刑律，非可歸責於原告，純可歸責
      被告一方，亦堪認定。揆諸前揭說明，原告依民法第一千
      零五十二條第二項規定請求離婚，洵屬正當，應予准許。
      本件既准兩造離婚，原告仍依民法第一千零五十二條第一
      項第十款規定請求准予離婚，為請求權競合，毋庸贅述，
      併為敘明。
（三）本件事證已臻明確，兩造其餘有關原告知悉被告判罪時點
      、分居與否、被告有無對原告另設詐領保險金事件等，核
      與本案判斷結果，不生影響，茲不一一顱列。
五、訴訟費用負擔的依據：民事訴訟法第七十八條。
中　　華　　民　　國　　96　　年　　9 　　月　　13　　日
                  家事法庭      法　官　王靜秋
以上正本係照原本作成。
如對本判決上訴，須於判決送達後二十日內向本院提出上訴書狀
（須附繕本）。
中　　華　　民　　國　　96　　年　　9 　　月　　13　　日
                    　　　　　　書記官
